【裁判字號】    98,台上,5472
【裁判日期】    980924
【裁判案由】    違反毒品危害防制條例
【裁判全文】
最高法院刑事判決            九十八年度台上字第五四七二號
上  訴  人  甲○○
選任辯護人  許巍騰律師
上  訴  人  乙○○
                    （
選任辯護人  吳國輝律師
上列上訴人等因違反毒品危害防制條例案件，不服台灣高等法院
中華民國九十八年七月二十二日第二審判決（九十八年度上訴字
第一六五二號，起訴案號：台灣士林地方法院檢察署九十七年度
偵字第六六二七、一三八七六號），提起上訴，本院判決如下：
    主  文
原判決關於其事實一之(二)部分撤銷，發回台灣高等法院。
其他上訴駁回。
    理  由
一、撤銷發回（即原判決事實一之(二)）部分
本件原判決維持第一審關於原判決事實一之(二)部分論上訴人甲○
○、乙○○以共同運輸第三級毒品罪，各處有期徒刑陸年、伍年
捌月，並為相關從刑諭知之判決，駁回上訴人等及檢察官此部分
在第二審之上訴，固非無見。
惟查：客觀上為法院認定事實及適用法律基礎之證據，雖已調查
而其內容尚未明瞭者，即與未經調查無異，如遽行判決，仍屬應
於審判期日調查之證據而未予調查之違法。本件依原判決事實欄
所載：甲○○與「林建宏」、綽號「老夫子」者（以上二人真實
姓名年籍不詳）等成年男子共組運輸毒品集團，欲將自中國大陸
廣州地區所取得之第三級毒品愷他命，以空運方式運輸、私運進
入我國境內，乃共同基於運輸、私運愷他命進入台灣地區之犯意
聯絡，於民國九十六年十一月間某日，由甲○○委託同有犯意聯
絡之乙○○邀約亦有前述犯意聯絡之陳秉涵（另案經台灣桃園地
方法院判處罪刑在案），由陳秉涵負責愷他命以空運運輸、私運
來台後接貨事宜，並以陳秉涵所有之0000000000號行動電話一支
（含前述門號 SIM卡一張），供與乙○○為聯繫提領夾藏愷他命
貨物之用（見原判決第一至二頁），及「甲○○、『林建宏』及
綽號『老夫子』等成年男子，欲將自中國大陸廣州地區所取得愷
他命，以海運方式運輸、私運至我國境內，共同基於以海運方式
運輸、私運第三級毒品愷他命至台灣地區之犯意聯絡，於九十六
年十一月間某日，由甲○○另邀有前述犯意聯絡之乙○○及吳鳳
鳴（所涉運輸毒品犯行，業經第一審另案判決有罪確定）尋找可
在愷他命運抵台灣，負責提領貨物之人。九十六年十一月某日，
乙○○即撥打0000000000號行動電話予陳逵翔（所犯共同運輸毒
品，經原審另案判決有罪），邀約並帶同亦有前述犯意聯絡陳逵
翔與甲○○碰面，共同商討由陳逵翔提領以海運方式運輸、私運
夾藏愷他命貨物運抵來台之接貨事宜……在大陸地區之甲○○因
得知陳秉涵因提領前述藏有愷他命手錶六箱（按指原判決事實一
之(一)該次，此部分甲○○之上訴，詳如後述；乙○○則另由台灣
桃園地方法院審理）已遭警逮捕，遂於同年月十九日某時，在大
陸地區將原為陳秉涵之收件人資料，變更為陳韋安，並提供由吳
鳳鳴轉知陳韋安之地址、電話予不知情之仙施公司，作為聯絡陳
韋安提領、接貨之用……」等情（見原判決第三、四頁）。係認
定甲○○與「林建宏」、綽號「老夫子」者等人所組運輸毒品集
團，於同年十一月間已邀約乙○○、陳秉涵參與犯罪，陳秉涵除
出面提領前揭藏有愷他命手錶六箱外；有關原判決事實一之(二)(2)
以滑板車夾藏愷他命部分，原來該批貨之收件人亦為陳秉涵，因
甲○○得知陳秉涵已於九十六年十二月十五日因出面提領上揭手
錶而遭警逮捕，始更改收件人為陳韋安等事實。倘若無訛，則乙
○○及其邀約之陳秉涵似亦均有參與運送上揭以滑板車夾藏愷他
命部分之犯行，雖檢察官起訴書未記載乙○○共同參與此部分之
事實（關於乙○○部分，檢察官僅起訴其涉嫌原判決事實一之(二)
(1)以電子鐘夾藏愷他命之犯行），然因原判決就其事實一之(二)(1)
、(2)部分，既認甲○○係基於單一運輸、私運夾藏在電子鐘、滑
板車內之愷他命來台之犯意，接續施行，應論以包括一罪（見原
判決第十二頁，理由四之(二)）。則乙○○若亦應就上揭以滑板車
夾藏愷他命部分擔負刑責，該部分是否為起訴效力所及，而應一
併審理？又該部分甲○○、乙○○、陳秉涵等人是否具有共同正
犯之關係？凡此攸關法律適用之事實，均尚欠明瞭。原審未詳加
釐清究明，遽行判決，自難謂無調查未盡及理由欠備之違法。上
訴意旨指摘原判決不當，應認為有理由；且因第三審法院應以第
二審判決所確認之事實為判決基礎，刑事訴訟法第三百九十四條
第一項前段定有明文，原判決上述之違背法令，影響於事實之確
定，本院無可據以為裁判，應認原判決關於其事實一之(二)部分有
撤銷發回之原因。
二、駁回上訴（即甲○○就原判決事實一之(一)上訴）部分
按刑事訴訟法第三百七十七條規定：上訴於第三審法院，非以判
決違背法令為理由，不得為之。是提起第三審上訴，應以原判決
違背法令為理由，係屬法定要件，如果上訴理由書狀並未依據卷
內訴訟資料，具體指摘原判決不適用何種法則或如何適用不當，
或所指摘原判決違法情事，顯與法律規定得為第三審上訴理由之
違法情形，不相適合時，均應認其上訴為違背法律上之程式，予
以駁回。原判決事實一之(一)部分，原審經審理結果，認為上訴人
甲○○與乙○○（乙○○此部分另案由台灣桃園地方法院審理）
、陳秉涵、「林建宏」及綽號「老夫子」等人共同運輸、私運第
三級毒品愷他命之犯行罪證明確，因認第一審依想像競合犯之規
定，從一重論上訴人甲○○以共同運輸第三級毒品罪，處有期徒
刑伍年捌月，及為相關從刑諭知之判決，為無不合，予以維持，
駁回甲○○及檢察官此部分在第二審之上訴。已詳敘調查、取捨
證據之結果及憑以認定犯罪事實之心證理由。並就甲○○所辯各
節認非可採，詳加指駁。從形式上觀察，原判決並無足以影響判
決結果之違法情形存在。甲○○上訴意旨略以：(一)、甲○○業已
坦承犯行，且供出上游為「林建宏」，並經司法機關通緝在案，
原判決未依（九十八年五月二十日修正公布，下稱新修正）毒品
危害防制條例第十七條第一、二項規定予以減刑，有判決不適用
法則或適用不當之違法。(二)、甲○○於九十六年十一月間及十二
月十三、十五日，依海、空運不同管道運輸第三級毒品愷他命至
我國國境，係基於同一犯意、於緊密之時空下所為之行為，應屬
同一行為，縱認甲○○係自廣州運輸毒品來台、毒品來源不同等
情，仍不能證明甲○○係基於不同犯意而為運輸毒品之行為，原
判決所為認定，即有違誤云云。惟按：(一)、刑法上之接續犯為包
括之一罪，係指數行為於同時同地或密切接近之時地實施，侵害
同一之法益，各行為之獨立性極為薄弱，依一般社會健全觀念，
在時間差距上，難以強行分開，在刑法評價上，以視為數個舉動
之接續施行，合為包括之一行為予以評價，較為合理者，始屬之
。原判決以甲○○所為其事實一之(一)及(二)二部分犯行，不論委託
運送日期、運送方式均不同；且以空運方式運抵來台之愷他命（
即事實一之(一)部分），與以海運方式該運抵之愷他命（即事實一
之(二)部分），純度不同，顯非出於同源。因認二部分犯行係犯意
各別，行為不同，應分論併罰，業已依據證據調查之結果，詳加
論斷，自不容任意指摘違法，而據為第三審上訴之合法理由。(二)
、甲○○雖於第一、二審審判中自白犯行，但其於偵查中則一再
否認，並未自白；又卷內並無甲○○供出毒品來源，因而查獲其
他正犯或共犯者之事證。上訴意旨以其有上開事由，而原判決未
依新修正毒品危害防制條例之相關規定減輕或免除其刑為不當云
云，核係未依卷內資料執為指摘之合法第三審上訴理由。其此部
分上訴違背法律上之程式，應予駁回。
據上論結，應依刑事訴訟法第三百九十七條、第四百零一條、第
三百九十五條前段，判決如主文。
中    華    民    國  九十八  年    九    月  二十四  日
                      最高法院刑事第九庭
                          審判長法官  邵  燕  玲
                                法官  李  伯  道
                                法官  孫  增  同
                                法官  李  英  勇
                                法官  陳  國  文
      本件正本證明與原本無異
                                      書  記  官
中    華    民    國  九十八  年    九    月  二十九  日
                                                Ａ


司法院資訊處製作；財團法人民間司法改革基金會備份。
